臺灣高等法院臺中分院刑事判決　 91年度重上更(二)字第285號
自　訴　人　甲　○
　　　　　　丁○○
上　訴　人　庚○○○
輔　佐　人　戊○○
選任辯護人　曾慶崇律師
上列上訴人因偽造有價證券等案件，不服台灣台中地方法院中華
民國八十六年二月二十七日第一審判決（民國八十五年度自緝字
第六０八號），提起上訴，經最高法院第二次發回更審，本院判
決如下：
    主  文
原判決撤銷。
本件自訴不受理。
    理  由
一、本件自訴意旨略以：庚○○○與其女兒賴秀琴、賴瑞芬（均
    通緝中）共同意圖為自己不法之所有，基於概括之犯意，自
    民國八十二年底起至八十三年十二月止，先後由賴秀琴、賴
    瑞芬簽發如附表編號七－九、十一－十六號所示之支票，於
    票載日期前一月或數月，由庚○○○或其等母女三人，持上
    開支票至甲○、乙○○住處，以賴秀琴在美國置產，賴瑞芬
    購買土地為詞，向甲○等人詐得如各該票據所載之金額，庚○○○復基於同一犯意，自八十三年二月間起至六月間止，
    持其簽發如附表編號二至六號所示之本票至丁○○、甲○住
    所詐得票載金額，復與子己○○（未經起訴）共同意圖供行
    使之用，於八十二年十二月中旬在不詳地點偽刻丙○○之印
    章乙顆，隨即由己○○在其台中縣潭子鄉○○村○○街五十
    二號舊宅，冒用舅舅丙○○名義加蓋印章偽刻署押，簽發如
    附表編號一所示之本票後，交由庚○○○於八十二年十二月
    十三日持以擔保向丁○○詐得十萬元，迨本票到期或支票票
    載日期前，則佯以所投資之土地尚未賣掉，資金套牢，請求
    自訴人勿提示付款，自訴人等不知其詐而延未提示，迨八十
    三年十月七日報載賴瑞芬等詐得巨款，前往賴女住處查看，
    已人去樓空，遍尋不著，票據經提示付款未獲支付，始知受
    騙。因認被告有犯詐欺、偽造印文署押、偽造有價證券等罪
    嫌。
二、按自訴之提起，應委任律師行之；又第二審之審判，除本章
    有特別規定外，準用第一審審判之規定，刑事訴訟法第三百
    十九條第二項、第三百六十四條定有明文，此乃法定必備之
    程式。且按刑事案件，一經提起公訴、自訴或上訴而繫屬於
    法院，訴在該審級法院繫屬中，訴訟主體相互間即發生訴訟
    上之權利義務關係，此訴訟關係，法院與當事人均應受其拘
    束，故訴訟繫屬繼續中，訴訟關係固然存在，該繫屬法院應
    加以審判，但一經終局裁判，審級訴訟關係即已消滅，從而
    自訴案件倘經繫屬之第一審或第二審法院為終局判決，原有
    審級之訴訟關係即歸於消滅，當事人若表示不服，提起第二
    審或第三審上訴，乃繫屬於另一審級之開始，與該上訴審發
    生另一審級之訴訟關係。刑事訴訟法施行法第七條之三前段
    復明定民國九十二年九月一日施行之修正刑事訴訟法施行前
    ，已「繫屬於各級法院之案件」，其以後之訴訟程序，應依
    修正刑事訴訟法終結之。再參照刑事訴訟法第三十八條準用
    第三十條規定及司法院院字第一七五五號解釋，自訴人委任
    律師為代理人之委任狀，應於每一審級提出，案件於該審級
    終結後，原有委任效力即不復存在。則自訴訴案件已為第一
    審或第二審判決者，原有審級訴訟關係既歸消滅，其後提起
    上訴時，本諸舊程序用舊法，新程序用新法之一般原則，重
    新繫屬於上訴審之自訴案件，自訴人自應依修正後之規定委
    任律師為代理人（最高法院九十四年第六、七次刑事庭會議
    決議參照）。如自訴人未委任代理人，法院應定期間以裁定
    命其委任代理人，逾期仍不委任者，應諭知不受理之判決，
    並得不經言詞辯論為之，刑事訴訟法第三百二十九條第二項
    、第三百零七條亦有明文規定。
三、本件自訴人於九十二年九月一日修正刑事訴訟法施行前向臺
    灣臺中地方法院自訴被告涉犯詐欺等罪，其自訴因係於修正
    刑事訴訟法施行前提起，合乎當時刑事訴訟法之規定，於當
    時已依法取得之訴訟權，即屬其合法正當之信賴利益，不得
    因嗣後法律之修正即予剝奪，自屬合法。惟第一審判決後，
    被告提起第二審上訴，經最高法院第二次發回更審，上開修
    正刑事訴訟法之規定既已施行，依首開說明，自應依新法之
    規定，委任律師為代理人，如未委任，第二審法院應裁定命
    其補正。本件自訴人於本第二審訴訟期間，未委任律師為代
    理人，核與前開規定不合，其自訴之第二審程式顯有未備，
    經本院於九十四年八月廿六日依刑事訴訟法第三百六十四條
    、第二百七十三第六項之規定，命自訴人於該裁定送達後七
    日內補正之，該裁定於九十四年九月六日、同年月廿三日分
    別寄存送達予自訴人，均已生效，此有本院送達證書在卷可
    憑。自訴人於送達生效後，迄今未依裁定內容補正。是其第
    二審自訴之程序自屬違背規定，本乎程序優先原則，依修正
    後之刑事訴訟法第三百二十九條第二項規定，應諭知不受理
    之判決，爰由本院將原判決撤銷，另諭知本件自訴不受理，
    並不經言詞辯論為之。
據上論斷，依刑事訴訟法第三百六十九條第一項前段、第三百六
十四條、第三百二十九條第二項、第三百四十三條、第三百零七
條，判決如主文。
中　　華　　民　　國　　94　　年　　10　月　    27    日
            刑事第九庭  審判長法  官  陳  筱  珮
                              法  官  康  應  龍
                              法  官  趙  春  碧
上列正本證明與原本無異。
如不服本判決應於收受送達後十日內向本院提出上訴書狀，其未
敘述上訴之理由者並得於提起上訴後十日內向本院補提理由書（
均須按他造當事人之人數附繕本）。
                              書記官  黃  薰  慧
中　　華　　民　　國　　94　　年　　10 　月　28   　　日
                                                      Ａ
附表：
一、「丙○○」發票人，八十二年十二月十三日期，面  被害人
    額新台幣十萬元（票號三０二０三四號）之本票一  丁○○
    。
二、庚○○○簽發，八十三年六月十四日期，面額新台  同　上
    幣十萬元（票號一七六四六０號）之本票一紙。
三、庚○○○簽發，八十三年七月四日期，面額新台幣  同　上
　  十萬元（票號二０八八五二號）之本票一紙。
四、庚○○○簽發，八十三年三月三日期，面額新台幣  被害人
    十萬元（票號三０二０三七號）之本票一紙。      甲　○
五、庚○○○簽發，八十三年五月五日期，面額新台幣  同　上
    廿萬元（票號三０二０四五號）之本票一紙。
六、庚○○○簽發，八十三年八月廿日期，面額新台幣  同　上
    五十萬元（票號二０八八五三號）之本票一紙。
七、賴秀琴簽發，八十三年三月五日期，台中市第六信  同　上
    用合作社北屯分社付款，面額新台幣卅萬元（帳號
    第一八五三之三號、票號第0000000號）之
    支票一紙。
八、賴秀琴簽發，八十三年三月十日期，台中市第六信  同　上
    用合作社北屯分社付款，面額新台幣卅萬元（帳號
    第一八五三之三號、票號第0000000號）之
    支票一紙。
九、賴瑞芬簽發，八十三年三月六日期，台灣中小企業  同　上
    銀行北屯分行付款，面額新台幣卅萬元（帳號第一
    六九三之二號、票號第0000000號）之支票
    一紙。
十、八十三年間持李應取簽發，八十三年十月廿五日期  同　上
    ，上海商業儲蓄銀行蘆洲分行付款，面額新台幣廿
    萬元（帳號第八六一之七號、票號第000000
    0號）之支票一紙，換回先前交付之不詳發票人不
    詳日期面額二十萬元之本票乙紙並向丁○○詐得五
    萬元之差額。
十一、賴秀琴簽發，八十一年十月廿五日期，台中市第六  被害人
    信用合作社北屯分社付款，面額新台幣卅萬元（帳  乙○○
    號第一八五三之三號、票號第０九七三四七號）之
    支票一紙。
十二、賴秀琴簽發，八十二年十二月廿六日期，台中市第  同　上
    六信用合作社北屯分社付款，面額新台幣十五萬元
    （帳號第一八五三之三號、票號第0000000
    號）之支票一紙。
十三、賴秀琴簽發，八十三年五月八日期，台中市第六信  同　上
    用合作社北屯分社付款，面額新台幣十萬元（帳號
    第一八五三之三號、票號第0000000號）之
    支票一紙。
十四、賴秀琴簽發，八十三年十二月十九日期，台中市第  同　上
    六信用合作社北屯分社付款，面額新台幣一百十萬
    元（帳號第一八五三之三號、票號第000000
    0號）之支票一紙。
十五、賴瑞芬簽發，八十三年七月二日期，美商花旗銀行  同　上
    台中分行付款，面額新台幣一百廿萬元（票號第0
    000000號）之支票一紙。
十六、賴瑞芬簽發，八十三年五月五日期，台灣中小企業  同　上
　　銀行北屯分行付款，面額新台幣卅萬元（帳號第一
　　六九三之二號、票號第0000000號）之支票
　　一紙。
                                                      Ａ
